臺灣基隆地方法院民事裁定　　　　　　　　100年度法字第5號
聲　請　人　吳滄富即財團法人瑞三業公司社會福利基金會董
　　　　　　事長
上列聲請人聲請變更財團法人瑞三業公司社會福利基金會捐助
章程事件，本院裁定如下：
    主  文
財團法人瑞三業公司社會福利基金會捐助暨組織章程准予補充
變更如附表「修正後條文」欄第三條、第五條、第六條、第七條
所示。
聲請人其餘聲請駁回。
聲請程序費用新台幣壹仟元由聲請人負擔。
    理  由
一、聲請意旨略以：聲請人為財團法人瑞三業公司社會福利基
    金會之董事長，財團法人瑞三業公司社會福利基金會捐助
    暨組織章程條文業經董事會於民國100年3月24日決議修正如
    附表所示，並經新北市政府100年5月17日北府社助字第1000
    453295號函核定在案，爰依民法第62條、第63條規定，請求
    裁定准為必要之處分或變更等語。
二、按財團之組織及其管理方法，由捐助人以捐助章程或遺囑定
    之。捐助章程或遺囑所定之組織不完全，或重要之管理方法
    不具備者，法院得因主管機關、檢察官或利害關係人之聲請
    ，為必要之處分；又為維持財團之目的或保存其財產，法院
    得因捐助人、董事、主管機關、檢察官或利害關係人之聲請
    ，變更其組織。民法第62條、第63條分別定有明文。而所謂
    「財團之組織不完全」，例如財團內部之董事會或監察人之
    組織不完全者是；所謂「重要之管理方法」，例如董監事之
    任免方式、董事會執行事務之決議方法及財團財產之管理方
    法等是。至於不屬上述事項之章程變更，參酌民法第59條之
    規定，祇需取得目的事業主管機關之許可，即可聲請該管法
    院辦理變更登記，並無須聲請法院為必要之處分。
三、如附表「修正後條文」欄第3、5、6、7條所示部分：
    經核，財團法人瑞三業公司社會福利基金會確於100年3月
    24日經第18屆董事會第3 次會議決議修正捐助暨組織章程如
    附表所示等情，有聲請人所提出新北市政府100年4月8 日北
    府社助字第1000326779號函、100年5月17日北府社助字第10
    00453295號函、財團法人瑞三業公司社會福利基金會第18
    屆第3 次董事會議事錄、新舊章程修正對照表等件影本在卷
    可稽。核其如附表「修正後條文」欄第3、5、6、7條所示變
    更內容，與財團法人之立法精神並不違背，與民法有關法人
    之規定亦無抵觸，其聲請補充變更章程，尚無不合，自應准
    許。
四、其餘聲請部分：
    經核，如附表「修正後條文」欄第2 條所示之修正內容，係
    法人事務所地址之記載，核其內容與財團法人「組織不完全
    」、「重要管理方法不具備」、「維持財團之目的或保存其
    財產」無涉。依上開說明，該部分屬無庸法院裁定許可之事
    項。從而，此部分聲請，於法尚有未合，應予駁回。
五、依非訟事件法第21條第1項前段、第24條第1項，裁定如主文
    。
中    華    民    國    100   年    6     月    15    日
                  民事庭法  官  徐世禎
以上正本係照原本作成。
如對本裁定抗告，應於本裁定送達後10日內，向本院提出抗告狀
，並繳納抗告費新臺幣1000元。
中    華    民    國    100   年    6     月    15    日
                        書記官  陸清敏
附表：
  ┌─────────────────┬─────────────────┐
  │        修 正 後 條 文            │        修 正 前 條 文            │
  ├─────────────────┼─────────────────┤
  │第二條                            │第二條                            │
  │本財團法人址設於新北市○○區○○路│本財團法人址設於台北縣瑞芳鎮○○路│
  │二十九號。                        │二十九號。                        │
  ├─────────────────┼─────────────────┤
  │第三條                            │第三條                            │
  │本財團法人設立之目的如下：        │本財團法人設立之目的如下：        │
  │一、政府或私人機構辦理慈善事業所需│一、政府或私人機構辦理慈善事業所需│
  │    之配合與支助。                │    之配合與支助。                │
  │二、社會救濟事業之舉辦。          │二、社會救濟事業之舉辦。          │
  │三、有關學術研究或發明之協助與獎助│三、有關學術研究或發明之協助與獎助│
  │    。                            │    。                            │
  │四、獎助在瑞芳、平溪、雙溪、貢寮四│四、獎助在瑞芳鎮、平溪鄉、雙溪鄉、│
  │    區居住設籍一年以上居民之子弟就│    貢寮鄉居住設籍一年以上居民之子│
  │    讀高級中學高級職業學校（以上設│    弟就讀高級中學高級職業學校（以│
  │    校於四區為限）國內大專院校等之│    上設校於四區為限）國內大專院校│
  │    獎學金之設置。（但享有其他獎學│    研究所等之獎學金之設置。（但享│
  │    金公費學生除外）              │    有其他獎學金公費學生除外）    │
  │五、其他與社會福利有關事項之籌辦與│五、其他與社會福利有關事項之籌辦與│
  │    支助。                        │    支助。                        │
  ├─────────────────┼─────────────────┤
  │第五條                            │第五條                            │
  │本財團法人設董事十五人，由瑞三股份│本財團法人設董事十五人，由瑞三股份│
  │有限公司董事長就下列各款定額人士聘│有限公司董事長就下列各款定額人士聘│
  │任之。                            │任之。                            │
  │一、瑞三股份有限公司董事、監察人及│一、瑞三股份有限公司董事、監察人及│
  │    高級職員五人。                │    高級職員四人。                │
  │二、民意代表及社會賢達六人。      │二、民意代表及社會賢達七人。      │
  │三、熱心社會人士四人。            │三、鄉鎮長四人。                  │
  ├─────────────────┼─────────────────┤
  │第六條                            │第六條                            │
  │董事組織董事會，就董事中互選一人為│董事組織董事會，就董事中互選一人為│
  │董事長，董事長對外代表本財團法人。│董事長，董事長對外代表本財團法人。│
  │但為辦理日常會務需要，就董事中另推│                                  │
  │選一人為駐會執行董事，輔佐董事長處│                                  │
  │理經常性會務。                    │                                  │
  ├─────────────────┼─────────────────┤
  │第七條                            │第七條                            │
  │本財團法人之董事，其任其為三年，任│本財團法人之董事，其任其為二年，任│
  │期屆滿時，由瑞三股份有限公司董事長│期屆滿時，由瑞三股份有限公司董事長│
  │重新聘任之。但原任董事得續聘之。  │重新聘任之。但原任董事得續聘之。董│
  │董事如在任期中因故出缺時，依前項程│事如在任期中因故出缺時，依前項程序│
  │序另聘適當人士補充之。其日期以補足│另聘適當人士補充之。其日期以補足原│
  │原任董事之任期為限。              │任董事之任期為限。                │
  │                                  │前項所稱因故出缺包括具有第五條第三│
  │                                  │款身分之董事於其任期中離任鄉鎮長時│
  │                                  │，其遺缺仍依本條第一項之規定，並就│
  │                                  │具有相同身分之人士聘任補足之。    │
  └─────────────────┴─────────────────┘